【裁判字號】    92,聲,58
【裁判日期】    920530
【裁判案由】    返還提存物
【裁判全文】
臺灣苗栗地方法院民事裁定  九十二年度聲字第五八號
    聲  請  人  新竹國際商業銀行股份有限公司
    法定代理人  丙○○
    送達代收人  乙○○
    相  對  人  甲○○○
右聲請人聲請返還提存物事件，本院裁定如左：
    主      文
本院八十九年度存字第九○二號提存事件，聲請人所提存之提存物：中央政府建設公
債八十四年度甲類第一期債票貳張，面值各為新台幣壹拾萬元整（票號：８４Ａ０４
９３０Ｂ、８４Ａ０４９３１Ｂ號，附帶息票期數：第十三期至第二十期），合計新
台幣貳拾萬元整，准予返還。
聲請費用由相對人負擔。
    理      由
一、按訴訟終結後，供擔保人證明已定二十日以上之期間，催告受擔保利益人行使權
    利而不行使者，法院應依供擔保人之聲請，以裁定命返還其提存物，民事訴訟法
    第一百零四條第一項第二款定有明文。另依同法第一百零六條，前開規定於其他
    依法令供訴訟上之擔保者準用之。至所謂訴訟終結，在因假扣押或假處分所供擔
    保之情形，因該擔保係為保障受擔保利益人因不當假扣押或假處分所受損害而設
    ，倘執行法院已依假扣押或假處分裁定實施假扣押或假處分之執行，則在供擔保
    人撤回假扣押或假處分之執行前，受擔保利益人所受損害仍可能繼續發生，損害
    額既未確定，自無強令其行使權利之理。故在假扣押或假處分所供之擔保，供擔
    保人依民事訴訟法第一百零六條準用同法第一百零四條第一項第二款規定，聲請
    以裁定命返還其擔保金之場合，必供擔保人已撤回假扣押或假處分之執行，始得
    謂與民事訴訟法第一百零四條第一項第二款所定之「訴訟終結」相當（參照最高
    法院八十五年度台抗字第六四五號裁定）。次按民事訴訟法第一百零四條第一項
    第二款所謂「訴訟終結」，固應從廣義解釋，包括撤銷假扣押或假處分裁定及執
    行程序終結在內。惟強制執行法第一百三十二條已於民國八十五年十月九日修正
    增列第三項規定債權人收受假扣押或假處分裁定後已逾三十日者不得聲請執行。
    故假扣押或假處分之供擔保人，於法院撤銷假扣押或假處分之執行後，如該假扣
    押或假處分裁定已逾上開三十日期間而不得聲請執行時，自不因供擔保人未聲請
    撤銷假扣押或假處分裁定，而影響其依民事訴訟法第一百零六條準用同法第一百
    零四條第一項第二款規定行使定期催告及返還擔保物之權利（參照最高法院八十
    八年度台抗字第六八二號裁定）。
二、本件聲請意旨略以：聲請人與相對人間請求清償借款事件，聲請人前遵本院八十
    七年度裁全字第二七四號民事裁定，為擔保假扣押之執行，曾提供面額各為新台
    幣（下同）十萬元之中央政府建設公債八十三年度甲類第二期債票二張，合計共
    二十萬元整，並經本院以八十七年度存字第二七二號提存事件提存在案。嗣經本
    院八十九年度聲字第一三六號裁定准予變換提存物，聲請人乃經八十九年度存字
    第九○二號以同額之中央政府建設公債八十四年度甲類第一期債票變換之。茲因
    前開假扣押事件業經聲請人撤回強制執行之聲請，且聲請人已定二十日以上期間
    催告受擔保利益人即相對人行使權利而未行使，為此聲請返還提存物等語，並提
    出本院八十七年度裁全字第二七四號民事裁定影本、本院八十九年度存字第九○
    二號提存書影本、本院八十九年度聲字第一三六號民事裁定及確定證明書影本、
    苗栗中苗郵局第一二三、五八七號存證信函影本及掛號郵件收件回執等件為證。
三、聲請人前開主張，業經本院調閱上開卷宗核明屬實，縱聲請人未撤銷假扣押之裁
    定，執行名義仍然存在，惟依上開最高法院裁判，其仍得於本院撤銷假扣押或假
    處分之執行後，且假扣押或假處分裁定已逾上開三十日期間而不得聲請執行時，
    依民事訴訟法第一百零六條準用同法第一百零四條第一項第二款規定行使定期催
    告及返還擔保物之權利。次查相對人並未於所定期間內對聲請人提出損害賠償之
    請求，是本件聲請與前揭規定尚無不合，應予准許。
四、依民事訴訟法第九十五條、第七十八條，裁定如主文。
中      華      民      國    九十二    年      五      月     三十     日
                                  臺灣苗栗地方法院民事庭
~B法      官  黃建都
右為正本係照原本作成。
如對本裁定抗告須於裁定送達後十日內向本院提出抗告狀。
~B法院書記官  鄭永媚
中      華      民      國    九十二    年      五      月     三十     日


司法院資訊處製作；財團法人民間司法改革基金會備份。
